臺灣屏東地方法院刑事判決
111年度簡上字第119號
上  訴  人  
即  被  告  蔡錦慧


上列上訴人即被告因賭博案件，不服本院110年度簡字第932號中
華民國111年6月13日第一審刑事簡易判決（聲請簡易判決處刑案
號：臺灣屏東地方檢察署110年度偵字第4481號），提起上訴，
本院管轄之第二審合議庭判決如下：
    主      文
上訴駁回。
    事實及理由
一、本案係在刑事訴訟法第348條於民國110年6月18日修正施行
    後，始由被告蔡錦慧於111年6月17日提起上訴，此有被告所
    提刑事聲明上訴申請狀上所蓋本院收文戳章可考，自應適用
    修正後之現行刑事訴訟法第348條規定判斷上訴範圍（最高
    法院刑事大法庭110年度台上大字第5375號裁定意旨參照）
    。觀之被告所提上開書狀之內容，及經本院當庭與被告確認
    結果，本件被告僅就原判決關於量刑之部分提起上訴（見簡
    上卷第45頁），是依刑事訴訟法第348條第3項規定，本件審
    理範圍僅及於原判決關於量刑之部分，其餘部分均非本院審
    理範圍，先予敘明。
二、本案據以審查量刑妥適與否之原審所認定犯罪事實、罪名：
  ㈠蔡錦慧基於意圖營利而提供賭博場所、聚眾賭博之犯意，自1
    10年4月23日起，提供其住處即屏東縣○○鄉○○路○○巷0000號
    為公眾得出入之賭博場所，聚集不特定人至上址以一般麻將
    之玩法賭博財物，以新臺幣(下同)100元為底，每台50元，
    自摸胡牌時，其餘3家均賠付胡牌者，放槍胡牌時，由放槍
    者賠付胡牌者，因賭博場地及水、食物為蔡錦慧提供，故自
    摸胡牌時由蔡錦慧抽頭100元，每4圈1局每桌另抽頭400元(
    相當於每人100元)。嗣於110年4月25日13時8分許，蔡錦慧
    、蘭玉麟、林榮光、張仁繁(以上4人同桌，下稱第2桌)、黃
    鳳嬌、李仁順、葉茂豐、劉松金(以上4人同桌，下稱第1桌)
    聚集在上址以麻將賭博財物時，為警持搜索票到場搜索而查
    獲，並查扣置於賭桌上如附表所示之賭具及賭資。
  ㈡按行為後法律有變更者，適用行為時之法律，但行為後之法
    律有利於行為人者，適用最有利於行為人之法律，刑法第2
    條第1項定有明文。經查，被告行為後，刑法第266條條文業
    於111年1月14日修正施行。修正前刑法第266條第1項規定：
    「在公共場所或公眾得出入之場所賭博財物者，處3萬元以
    下罰金」，修正後則規定：「在公共場所或公眾得出入之場
    所賭博財物者，處5萬元以下罰金」，經比較修正前後之法
    律，新法刑度較舊法為重，依刑法第2條第1項前段規定，自
    應適用行為時之法律即修正前刑法第266條第1項規定論處。
    核被告所為，係犯修正前刑法第266條第1項前段之賭博罪、
    刑法第268條前段之圖利供給賭博場所罪及同條後段之圖利
    聚眾賭博罪。被告以一行為同時觸犯上開3 罪，為想像競合
    犯，應依刑法第55條前段規定，從一情節較重之圖利聚眾賭
    博罪處斷。
三、對原判決之上訴說明：
　㈠被告上訴意旨略以：我一人獨居，無工作能力，女兒均已出
    嫁，無法扶養我等情為由，指摘原判決量刑過重而有不當等
    語。
　㈡按量刑係法院就繫屬個案犯罪之整體評價，為事實審法院得
    依職權自由裁量之事項。量刑判斷當否之準據，應就判決之
    整體觀察為綜合考量，不可摭拾其中片段，遽予評斷。即就
    個案量刑審酌之情狀為整體綜合之觀察，苟係以行為人之責
    任為基礎，並已斟酌刑法第57條各款所列情狀，基於刑罰目
    的性之考量、刑事政策之取向，以及行為人刑罰感應力之衡
    量等因素為之觀察，倘其刑之量定並未逾越公平正義之精神
    ，客觀上亦不生量刑畸重之裁量權濫用，自不得任意指摘為
    違法（最高法院106年度台上字第1930號判決意旨參照）。
　㈢原判決就被告之犯行，業已審酌被告為牟取不法利益，提供
    賭博場所並聚集他人從事且自己參與賭博財物行為，助長社
    會僥倖心理，危害社會善良風俗，使參賭之人沈迷不可自拔
    ，所為足以敗壞善良風俗，所為實非可取；惟念被告犯後尚
    能坦承犯行，並考量被告之前科紀錄，暨被告自述之智識程
    度，經濟狀況、犯罪之動機、目的、手段等一切情狀，就其
    所犯量處有期徒刑3月，並諭知以1,000元折算1日之易科罰
    金折算標準。經核原判決之量刑已斟酌刑法第57條各款所列
    情狀，且明顯已考量被告於警詢時所述「貧寒」之經濟狀況
    ，又刑法第268條後段之圖利聚眾賭博罪，法定刑為「3年以
    下有期徒刑，得併科9萬元以下罰金」，最低法定刑即為有
    期徒刑2月，原判決量刑僅較最低法定刑略高，實屬低度之
    刑，當無過重可言。從而，被告提起上訴認原判決量刑過重
    ，請求撤銷改判量處較輕之刑，為無理由，應予駁回。
四、原審共同被告劉松金、李仁順、黃鳳嬌、葉茂豊、林榮光、
    蘭玉麟、張仁繁，經原審判決後均未據上訴，均不予論列。
據上論斷，應依刑事訴訟法第455條之1第1項、第3項、第368條
，判決如主文。
本案經檢察官蔡榮龍聲請簡易判決處刑，經被告提起上訴後，由
檢察官王雪鴻到庭執行職務。　　
中　　華　　民　　國　　111 　年　　11　　月　 11　　日
                  刑事第二庭  審判長法  官　程士傑
                                    法  官　張瑞德
                                    法  官　黃虹蓁
以上正本證明與原本無異。
不得上訴。
中　　華　　民　　國　　111 　年　　11　　月　　11　　日
                                    書記官　林靜慧
附錄本判決論罪科刑法條：
修正前刑法第266條第1項
在公共場所或公眾得出入之場所賭博財物者，處3萬元以下罰金
。
刑法第268條
意圖營利，供給賭博場所或聚眾賭博者，處3年以下有期徒刑，
得併科9萬元以下罰金。
附表：
編號 扣案物品 數量 單位 備註 1 麻將牌       2 副 蔡錦慧所有供賭博所用。 2 搬風       2 顆 蔡錦慧所有供賭博所用。 3 骰子       6 顆 蔡錦慧所有供賭博所用。 4 排尺       8 支 蔡錦慧所有供賭博所用。 5 抽頭金（新臺幣）     400 元 蔡錦慧抽頭所得，置於賭桌上。 6 現金（新臺幣）   1,150 元 蔡錦慧所有置於賭桌上。 7 現金（新臺幣）     300 元 劉松金所有置於賭桌上。 8 現金（新臺幣）     400 元 黃鳳嬌所有置於賭桌上。 9 現金（新臺幣）     100 元 林榮光所有置於賭桌上。 10 現金（新臺幣）     150 元 張仁繁所有置於賭桌上。 11 現金（新臺幣）     200 元 蘭玉麟所有置於賭桌上。